臺灣彰化地方法院刑事判決　　　　　　　96年度訴字第1523號
公　訴　人　臺灣彰化地方法院檢察署檢察官
被　　　告　甲○○
上列被告因違反毒品危害防制條例案件，經檢察官提起公訴（96
年度毒偵字第2210號），本院逕以簡式審判程序判決如下：
    主  文
甲○○施用第一級毒品，累犯，處有期徒刑捌月；又施用第二級
毒品，累犯，處有期徒刑陸月，扣案之吸食器壹組沒收，扣案之
甲基安非他命壹包（毛重約零點貳公克），沒收銷燬之。應執行
有期徒刑壹年，扣案之吸食器壹組沒收，扣案之甲基安非他命壹
包（毛重約零點貳公克），沒收銷燬之。
    犯罪事實及理由
一、犯罪事實部分：
    甲○○前曾於民國93年間，因違反槍砲彈藥刀械管制條例案
    件，經本院以93年度訴字第442 號，判處有期徒刑6 月，緩
    刑2 年確定；於同年間，又因施用第一級毒品案件，經本院
    以93年度訴字第1180號，判處有期徒刑7 月確定，上開違反
    槍砲彈藥刀械管制條例案件之緩刑即遭撤銷，且與前揭施用
    毒品案件2 罪定應執行有期徒刑1 年確定，入監執行後，於
    94年10月18日假釋付保護管束出監，且於94年12月8 日假釋
    期滿未經撤銷以已執行完畢論。其另於93年間，因施用毒品
    案件，經本院以93年度毒聲字第82號裁定，送觀察、勒戒後
    ，認無繼續施用毒品之傾向，於93年3 月4 日執行完畢釋放
    。其又於95年間，因施用第一級毒品案件，經本院以95年度
    訴字第1682號，判處有期徒刑8 月，上訴後，經臺灣高等法
    院臺中分院以96年度上訴字第962 號駁回上訴確定（尚未執
    行，此部分不構成累犯）。詎其仍不知悔改，於觀察勒戒期
    滿釋放後5 年內，復基於施用第一級毒品海洛因之犯意，於
    96年7 月2 日晚上8 時許，在彰化縣彰化市○○路○ 段某處
    空地旁，以將海洛因摻水置入其所有針筒內注射方式（該針
    筒業已丟棄），施用第一級毒品海洛因1 次。其另行基於施
    用第二級毒品甲基安非他命之犯意，於96年7 月2 日晚上 8
    時許，亦在上開空地旁，以將其所購得之甲基安非他命置入
    其所有吸食器內，下方以火燒烤吸煙方式，施用第二級毒品
    甲基安非他命1 次。嗣於96年7 月2 日晚上10時30分許，在
    彰化縣彰化市○○路○ 段49巷21號前，甲○○因行蹤可疑遭
    警盤查，甲○○即於有偵查權限之機關發覺其有前開施用海
    洛因、甲基安非他命犯行前，主動將其所有，甫供其施用甲
    基安非他命之吸食器1 組，及尚未施用完畢之甲基安非他命
    1 包（毛重約0.2 公克）交予警方，並向員警自首前開犯行
    ，且自願接受採尿。經警將其尿液送驗後，呈嗎啡、甲基安
    非他命陽性反應，而查知上情，嗣後並接受裁判。
二、被告甲○○於本院準備程序中，就上揭犯罪事實均為有罪之
    陳述，且所犯係死刑、無期徒刑、最輕本刑為3 年以上有期
    徒刑以外之罪，經本院合議庭依刑事訴訟法第273 條之1 第
    1 項之規定，裁定由受命法官1 人獨任進行簡式審判程序。
三、本案證據：
    (一)應受尿液採驗人尿液檢體採集送驗紀錄表1 紙（見警卷）
      。
    (二)詮昕科技股份有限公司96年7 月13日濫用藥物尿液檢驗報
      告1 紙（見警卷）。
    (三)吸食器1組。
    (四)甲基安非他命1包（毛重0.2公克）。
    (五)被告之自白。
    (六)臺灣高等法院被告前案紀錄表。
四、公訴人雖就被告施用第一級毒品海洛因部分，具體求處有期
    徒刑1 年，而就施用第二級毒品甲基安非他命部分，具體求
    處有期徒刑8 月，惟因被告前開施用第一、二級毒品犯行，
    均有刑法第62條前段自首減輕之適用，本院審酌一切情狀後
    ，認以宣告如主文所示之刑即屬適當，併此敘明。
五、臺灣彰化地方法院檢察署96年度毒偵字第3813號移送併案意
    旨略以：被告於96年6 月26日晚上9 時許起，至同年7 月 1
    日下午2 時8 分止，接連施用第一級毒品海洛因1 次；其另
    於96年7 月1 日下午2 時8 分為警採尿前4 日內之某一時點
    ，施用第二級毒品甲基安非他命1 次，且認被告此部分施用
    第一級毒品海洛因、第二級毒品甲基安非他命，與前開經檢
    察官起訴施用第一級毒品、第二級毒品部分，分別有集合犯
    關係，而各涉及毒品危害防制條例第10條第1 項、第2 項之
    罪嫌。惟按海洛因屬中樞神經抑制劑，甲基安非他命則屬興
    奮劑，使用者固會對其產生生理及心理之依賴性，惟施用者
    是否因而對海洛因、甲基安非他命習慣成癮，仍應視施用者
    之施用劑量、施用頻率及個人耐藥性等因素而定。本件被告
    縱有反覆施用之情形，然其是否業已施用毒品成癮或有施用
    毒品之習慣，卷內並無相關資料足以佐證，是尚難認被告經
    本院判決有罪之於96年7 月2 日分別施用第一級毒品海洛因
    及第二級毒品甲基安非他命之犯行，與併案部分犯行間，有
    何包括一罪關係，況我國刑法第56條有關連續犯之規定，業
    於94年2 月2 日修正公布刪除，並自95年7 月1 日起生效施
    行，而依新法對於具有反覆實施犯罪模式之對應處置，除合
    於「接續犯」或「包括一罪」之情形外，則僅能依「數罪併
    罰」之規定個別處斷。又依最高法院86年度臺上字第3295號
    判例意旨，數行為於同時同地或密切接近之時地實施，侵害
    同一之法益，各行為之獨立性極為薄弱，依一般社會健全觀
    念，在時間差距上，難以強行分開，在刑法評價上，以視為
    數個舉動之接續施行，合為包括之一行為予以評價，較為合
    理，方屬接續犯之範疇，足見「接續犯」之成立，係以時、
    空密接性為前提要件，即透過對於同一法益之同種類侵害行
    為繼續不間斷之實行，業已稀釋個別行為之獨立性，致使刑
    法評價時將之視為單一、整體之犯罪行為，以符合社會一般
    人對於行為概念之認知，並與行為人之犯罪目的相互結合；
    至於學理上「包括一罪」概念中，與施用毒品之犯罪型態較
    有關聯者，應屬「集合犯」之態樣，此即依一般社會通念，
    特定犯罪行為具有反覆實施之特性，立法者於制定刑罰法律
    之初，亦已認知該種行為類型之反覆性，而有意藉由法條中
    客觀構成要件之行為要素，涵括上開具有反覆實施特性之數
    個犯罪行為，仍僅接受一次刑法之評價為已足。然施用毒品
    之犯罪類型，或為零星偶一之施用，或為長期不間斷的反覆
    施用，均有其可能性，是自難認立法者於制定刑罰法律之初
    始，即已認知施用毒品行為必屬具反覆性之犯罪，且有意藉
    由法條中客觀構成要件之行為要素，涵括上開具有反覆實施
    特性之數個犯罪行為。況實務上最高法院歷來僅將專以觸犯
    該等法條之罪，為其日常生活之職業者之常業犯，認為其性
    質上屬多數行為之集合犯，在法律上將之擬制為一罪（即學
    理上稱之實質上一罪，最高法院92年度臺上字5115號判決、
    92年度臺上字第4959號判決、93年度臺上字第3609號判決、
    94年度臺上字第4567號判決意旨參照）。而本次刑法修正既
    依據「刑罰公平原則」之考量，刪除有關「連續犯」之規定
    ，並將含有連續犯性質之「常業犯」一併全數刪除（參見刑
    法修正草案總說明），因此，多次施用毒品犯罪之行為，則
    應回歸一般刑法上行為單、複數之認定，而予論罪科刑，較
    稱妥適。另於修正刪除「連續犯」前，如係屬連續犯之裁判
    上一罪，尚得依修正刪除前刑法第56條規定「加重其刑至二
    分之一」，然若將刪除「連續犯」之法律適用一概逃至「接
    續犯」，則依舊法連續犯之施用毒品尚得加重其刑至二分之
    一，如修法後僅改論以「接續犯」反不得依法加重其刑，此
    不僅論罪科刑失當，更明顯與本次修法之意旨及精神相違。
    是依被告於本院審理時之供述，其數次施用海洛因、甲基安
    非他命之犯行，期間仍有相當之間隔，尚難當然認已成癮，
    應僅係偶然為之，要難論以屬「接續犯」或「集合犯」之一
    罪關係，從而，難認併辦部分與本案經論罪科刑部分，有何
    裁判上一罪或實質上一罪之關係，本院自無從併予審理，應
    退由檢察官另為妥適處理，併此敘明。
六、應依刑事訴訟法第273 條之1 第1 項、第299 條第1 項前段
    、第310 條之2 、第454 條第1 項，毒品危害防制條例第10
    條第1 項、第2 項、第18條第1 項前段，刑法第11條、第47
    條第1項、第62條前段，第51條第5款、第38條第1項第2款，
    判決如主文。
本案經檢察官張尹敏到庭執行職務。
中　　華　　民　　國　　96　　年　　10　　月　　12　　日
                  刑事第五庭    法  官  簡婉倫
以上正本證明與原本無異。
如不服本判決，應於判決送達後10日內，向本院提出上訴書狀，
上訴書狀應「敘述具體上訴理由」，並按他造當事人之人數附繕
本。「切勿逕送上級法院」。
中　　華　　民　　國　　96　　年　　10　　月　　12　　日
                                書記官
附錄本案論罪科刑法條
毒品危害防制條例第10條
施用第一級毒品者，處 6 月以上 5 年以下有期徒刑。
施用第二級毒品者，處 3 年以下有期徒刑。
